臺灣高雄地方法院民事裁定
110年度消債更字第115號

聲  請  人  吳國豪  
0000000000000000

0000000000000000

代  理  人  陳雅琴律師

上列聲請人因消費者債務清理事件聲請更生，本院裁定如下：
    主  文
聲請駁回。
聲請費用由聲請人負擔。
    理  由                       
一、按債務人不能清償債務或有不能清償之虞者，得依本條例所
    定更生或清算程序，清理其債務，消費者債務清理條例（下
    稱消債條例）第3條定有明文。又消費者與他人間債之關係
    之發生，係依契約自由原則及相互間之信賴為基礎，此為社
    會經濟活動得以維繫及發展之重要支柱，債務人經濟窘迫，
    固不應任其自生自滅，債權人一方之利益亦不能摒棄不顧。
    而判斷是否不能清償債務或有不能清償之虞，宜綜衡債務人
    全部收支、信用及財產狀況，評估其客觀資產是否大於負債
    ，是否因負擔債務而不能維持最基本之生活條件，以及債權
    人如利用一般程序追償，是否會使其陷於無法重建經濟生活
    之困境等。如債務人可於相當之期間內以己力清償債務，應
    無不能清償債務或有不能清償債務之虞之情形，尚無藉助本
    條例所定更生或清算程序清理債務之必要。
二、聲請意旨略以：伊有不能清償債務情事，前依消債條例規定
    ，向臺灣銀行股份有限公司(下稱臺灣銀行)請求前置協商成
    立，嗣因另須償還其他擔保債務而毀諾。伊又未經法院裁定
    開始清算程序或宣告破產，爰聲請更生等語。
三、經查：
  ㈠聲請人曾請求前置調解成立，約定自民國106年9月起，分166
    期，利率3％，每月清償新臺幣（下同）10,000元，惟聲請人
    未依約繳款，而於110年4月經通報毀諾，有臺灣銀行債權管
    理部函（卷第128至147頁）、臺灣臺北地方法院106年度司
    消債核字第6792號裁定（卷第26至31頁）可參。又聲請人於
    110年4月毀諾時之收入為37,745元，扣除個人必要生活費16
    ,009元、子女扶養費10,000元後（詳後述），雖尚餘24,784
    元，惟上述協商範圍並未將臺灣銀行及元大銀行之房屋貸款
    抵押債權、星展銀行之車貸債權列入協商債權，聲請人每月
    另須支付臺灣銀行房貸18,260元、元大銀行房貸6,000元、
    星展銀行車貸15,719元，以聲請人每月所餘之24,784元，顯
    然無法全數清償，應認聲請人收入有限，有不可歸責於己之
    事由，致履行原協商條件有困難，而得聲請更生，合先敘明
    。
  ㈡聲請人於107年度至109年度申報所得分別為1,160,952元、1,
    679,012元、1,220,056元，平均每月所得各為96,746元、13
    9,918元、101,671元（本裁定計算方式均採元以下四捨五入
    ），名下有2015年出廠車輛1部、房屋1筆、土地2筆（經臺
    灣銀行、元大銀行分別設定第1、2順位抵押權，臺灣銀行抵
    押債權金額尚餘4,155,248元，元大銀行尚餘548,804元），
    房地部分於104年9月經債權人元大銀行鑑估每坪價值約185,
    000元，總價約5,354,085元，與同棟其他樓層建物於109年
    至110年實價登錄之每坪交易價格相當，元大銀行鑑估價格
    尚屬可採。聲請人另有國泰人壽保險股份有限公司(下稱國
    泰人壽)保單解約金13,368元，至臺銀人壽保險股份有限公
    司(下稱臺銀人壽)、南山人壽保險股份有限公司(下稱南山
    人壽)保單部分，均非要保人，而三商美邦人壽保險股份有
    限公司(下稱三商美邦人壽)保單部分，目前停效，無解約金
    ；又聲請人自98年8月19日起於三商美邦人壽任職，108年4
    月至12月實領收入共計1,135,317元，109年共計949,522元
    ，110年1月至4月平均每月收入（含年終獎金）約61,860元
    【計算式：（78,428＋44,540＋68,885＋37,745）÷4＋53,517÷1
    2＝61,860】，未領取補助或給付等情，此有108年至109年綜
    合所得稅各類所得資料清單及財產歸屬資料清單（卷第79至
    81頁）、107年稅務電子閘門財產所得調件明細表（卷第275
    頁）、財產及收入狀況說明書（卷第55至57頁）、債權人清
    冊（卷第198至200頁）、戶籍資料（卷第15頁）、勞工保險
    被保險人投保資料表（卷第85至86頁）、個人商業保險查詢
    結果表（卷第89至91頁）、財團法人金融聯合徵信中心前置
    協商專用債權人清冊（卷第62至64頁）、信用報告（卷第65
    至72頁）、社會補助查詢表（卷第271至273頁）、租金補助
    查詢表（卷第274頁）、勞動部勞動力發展署高屏澎東分署
    函（卷第180頁）、勞動部勞工保險局函（卷第242頁）、三
    民地政事務所函（卷第243頁）、土地及建物登記謄本（卷
    第92至95頁）、臺灣銀行陳報狀（卷第203至210頁）、元大
    銀行陳報狀（卷第211至234頁、第302至308頁）、存簿（卷
    第11至14頁、第17頁、第96至117頁）、三商美邦人壽函（
    卷第148至177頁）、臺銀人壽函（卷第235頁）、國泰人壽
    函（卷第236至239頁）、南山人壽函（卷第240至241頁）　
    等附卷可證。依聲請人上述工作、收入情形，以其110年1月
    至4月平均每月收入61,860元作為核算其現在償債能力之基
    礎，應較能反映真實收入狀況。
　㈢關於聲請人必要生活費用部分，聲請人主張每月支出60,896
    元（包含每月房屋貸款24,275元）云云，並提出存簿（卷第
    107至112頁）為證。惟按債務人必要生活費用，以最近1年
    衛生福利部或直轄市政府所公告當地區每人每月最低生活費
    1.2倍定之，消債條例第64條之2第1項定有明文。本院參酌
    衛福部社會司公告110年度高雄市最低生活費為13,341元，
    又該最低生活費用之標準，係照當地最近1年平均每人可支
    配所得中位數60％訂定，依其基準之家庭收支調查報告調查
    表格式所示有關經常性支出之調查項目，包括利息支出、食
    品、衣著、房租及水費、電費、醫療保健、交通、娛樂、教
    育等，已涵蓋聲請人所陳報之支出項目。是本院認聲請人必
    要生活費用以最低生活費之1.2倍即16,009元計算已足，逾
    此範圍難認必要。
　㈣關於聲請人扶養支出部分，聲請人稱須負擔未成年長女吳○瑄
    、長子吳○宇之扶養費，每月各5,000元。經查，吳○瑄係103
    年2月生，現就讀國小，吳○宇係105年1月生，現就讀幼兒園
    ，於107年度至109年度均無申報所得，名下均無財產，吳○
    瑄於107學年度每學期各領取5,000元高雄市幼兒教育及照顧
    補助，未領取其他補助或給付等情，有戶籍謄本（卷第15頁
    ）、稅務電子閘門財產所得調件明細表（卷第280至282頁、
    第286至288頁）、社會補助查詢表（卷第277至279頁、第28
    3至285頁）、學費繳費單（卷第118至119頁）、高雄市政府
    教育局函（卷第178至179頁）、存簿（卷第201至202頁）在
    卷可查。吳○瑄、吳○宇既均未成年，名下復無財產，應有受
    扶養之權利。按受扶養者之必要生活費用，準用第1項規定
    計算基準數額，並依債務人依法應負擔扶養義務之比例認定
    之，消債條例第64條之2第2項亦有明定。吳○瑄、吳○宇扶養
    費用數額部分，以110年度高雄市每人每月最低生活費13,34
    1元之1.2倍即16,009元，與配偶共同負擔（試算：16,009×2
    ÷2＝16,009），聲請人主張每月支出子女扶養費10,000元（
    計算式：5,000×2＝10,000），應為可採。
  ㈤綜上所述，聲請人目前每月平均收入為61,860元，扣除必要
    生活費16,009元、子女扶養費10,000元後，尚餘35,851元。
    而聲請人目前無擔保負債總額為830,591元（卷第203至210
    頁、第250至265頁，包括：臺灣銀行、台北富邦銀行、花旗
    銀行、國泰世華銀行、華南銀行、中國信託銀行、玉山銀行
    、遠東銀行），扣除國泰人壽保單解約金，及聲請人名下房
    地扣除抵押權所擔保債權金額後之價值650,033元後（計算
    式：5,354,085－4,155,248－548,804＝650,033），以上開餘
    額按月攤還結果，僅須0.3年【計算式：（830,591－13,368－
    650,033）÷35,851÷12＝0.3】即能清償完畢。況聲請人為70
    年11月出生（卷第15頁戶籍謄本），距法定退休年齡65歲，
    尚約有25年之工作期間，應能逐期償還所欠債務，以兼顧債
    權人利益之保障。
四、綜據上述，本件聲請人並無不能清償債務或不能清償之虞之
    情事，尚無藉助更生程序清理債務之必要性，其聲請應予駁
    回。
中　　華　　民　　國　　110 　年　　10　　月　　20　　日
              　　民事庭　　  法　官　李育信
以上正本係照原本作成。
如對本裁定不服，得於裁定送達後10日內向本院提出抗告狀，並
繳納抗告裁判費新臺幣1,000 元。
中　　華　　民　　國　　110 　年　　10　　月　　20　　日

  　                          書記官　何福添